【裁判字號】    99,交抗,2058
【裁判日期】    991111
【裁判案由】    違反道路交通管理處罰條例
【裁判全文】
臺灣高等法院交通事件裁定            99年度交抗字第2058號
抗  告  人
即受處分人  甲○○
上列抗告人因違反道路交通管理處罰條例案件，不服臺灣板橋地
方法院，中華民國99年10月15日所為裁定（99年度交聲字第622
號），提起抗告，本院裁定如下：
    主  文
抗告駁回。
    理  由
一、原處分機關（交通部公路總局臺北區監理所）處分意旨略以
    ：抗告人即受處分人（下稱受處分人）甲○○於民國99年1
    月14日凌晨1時45分許，駕駛車號1201-JT號自小客貨車，行
    經臺北縣中和市○○路158巷時為警攔查，因拒絕警方實施
    酒精濃度測試，經臺北縣政府警察局中和第二分局錦和派出
    所執勤警員掣單舉發，原處分機關乃依違反道路交通管理處
    罰條例第35條第4項前段、第67條第2項（原裁決書漏載）之
    規定，裁處受處分人罰鍰新臺幣（下同）6萬元，並吊銷駕
    駛執照且3年內禁考等語。
二、原裁定意旨略以：受處分人於前揭時、地駕駛上開自小客貨
    車，有拒絕警方實施酒精濃度測試之違規行為，業據證人即
    本件舉發警員莊英志到庭供證明確，並經當庭勘驗現場錄影
    錄音光碟在案。原處分機關所為上開裁罰並無不當，裁定駁
    回受處分人之異議等語。
三、抗告意旨略以：受處分人只是堅持當日並無飲酒，亦無拒絕
    接受酒測之行為，並被裁罰拒絕酒測，深感無法接受云云。
四、按「汽車駕駛人，駕駛汽車經測試檢定有下列情形之一者，
    處新臺幣一萬五千元以上六萬元以下罰鍰，並當場移置保管
    該汽車及吊扣其駕駛執照一年：一、酒精濃度超過規定標準
    。二、吸食毒品、迷幻藥、麻醉藥品及其相類似之管制藥品
    。」、「汽車駕駛人拒絕接受第一項測試之檢定者，處新臺
    幣六萬元罰鍰，並當場移置保管該汽車及吊銷該駕駛執照」
    、「汽車駕駛人，曾依第三十五條第四項前段規定吊銷駕駛
    執照者，三年內不得考領駕駛執照。」，道路交通管理處罰
    條例第35條第1項、第4項前段、第67條第2項分別定有明文
    。經查：
  (一)受處分人駕駛上開自小客貨車，於上揭時、地有拒絕警方實
    施酒精濃度測試之違規行為，為警掣單舉發事實，此有卷附
    臺北縣政府警察局舉發違反道路交通管理事件通知單及原處
    分機關99年3月17日北監自字第0992010285號函附卷可稽，
    是受處分人於上開時、地駕駛自小客貨車為警攔停欲實施酒
    測之事實，自堪以認定。
  (二)受處分人雖否認有拒絕接受酒精濃度測試之違規行為，並於
    原審訊問時辯稱：伊只想爭取一點時間，故告訴員警等一下
    ，但員警仍一直催伊趕快測云云。惟證人即警員莊英志於原
    審供證：當時伊是騎機車巡邏經過中和市○○路與安邦街交
    岔口，因受處分人開車由圓通路穿越安邦街闖紅燈，而伊係
    沿安邦街行駛，是受處分人差點撞到伊，伊便鳴警報器追受
    處分人。在圓通路158巷內受處分人才停車，受處分人停車
    後，伊上前盤查發現受處分人身上有酒味，因為伊在路上巡
    邏未帶酒測儀器，便通報錦和派出所所內備勤之員警開巡邏
    車過來，將受處分人帶返派出所進行酒測，受處分人在派出
    所有簽確認單，確認從攔停到第一次酒測時間經過15分鐘以
    上，伊有跟著受處分人回到錦和派出所，回到派出所後之處
    理經過伊有在場。拒絕接受酒精濃度測試之標準，為受測人
    第1次受測時警方會告知酒測時間，並同步錄影錄音，受測
    人不接受測試的話，儀器過一段時間會自動跳出，即為第1
    次沒有測試成功，再告知受測人權利為若3次拒測就會扣車
    及最高罰6萬元，再繼續作第2次酒測，因為酒測器是以吹嘴
    插入酒測器中開始起算，同樣第2次若也是測試不成，儀器
    過一段時間會自動跳出，第3次如同前2次，3次都測試不成
    ，就當作拒測。當天受處分人飲酒後，除相距第1次酒測時
    間達15分鐘以上，亦有飲用伊提供之白開水等語（原審卷第
    43、44頁），核與原審勘驗本件舉發當時之錄影光碟內容：
    員警先提供飲水供受處分人飲用或漱口，並讓受處分人簽署
    酒後時間確認單確認飲酒結束已超過15分鐘後，即使用酒測
    器，要求受處分人實施酒精濃度測試，而受處分人雖曾在口
    頭上表示「我嘸不要（台語）」，卻從無任何實際配合進行
    酒測之動作，反而藉故多次撥打行動電話，且大多數時間均
    不理會員警。員警在告知受處分人違規情形、處罰內容及拒
    測結果後，分別於錄影光碟標示時間為檔案MOV06125：1分
    11 秒至2分11秒、2分54秒至3分58秒及檔案MOV06126：6秒
    至1分15秒時，3次操作酒測器，要求受處分人實施酒測，惟
    受處分人3次均未配合；施測時員警有告知受處分人酒測器
    已經打開，有時間限制，若不過來吹氣，酒測器一樣會動作
    等節相符，製有勘驗筆錄在卷，並有酒後時間確認單及附卷
    可稽（原審卷第32、46頁），堪認足徵證人前開證詞屬實，
    受處分人辯稱伊並無拒絕酒測云云，與事實不符，不足採信
    。另員警在開立本件拒絕酒測之舉發通知單前，雖僅告知受
    處分人拒測後會罰鍰6萬元及扣車，未一併說明亦將吊銷駕
    駛執照且3年內禁考。然受處分人為領有駕照之合格駕駛人
    ，對上述交通規定應知悉或查詢相關法規規定並加以遵循，
    是尚無從因員警未將拒測之後果相關法條規定全數向受處分
    人說明，即減免受處分人之行政處罰責任，併此敘明。
五、綜上所述，原審以受處分人上開交通違規行為明確，原處分
    機關依道路交通管理處罰條例第35條第4 項前段、第67條第
    2項（原裁決書漏載）規定，裁處受處分人罰鍰6萬元，並吊
    銷駕駛執照且3年內禁考，並無違誤，而駁回受處分人之異
    議，經核並無不當。受處分人猶執前詞指摘原裁定為不當，
    為無理由，應予駁回。
據上論結，應依道路交通事件處理辦法第26條，刑事訴訟法第
412條，裁定如主文。
中    華    民    國    99    年    11    月    11    日
                  刑事第二十一庭審判長法  官  蔡聰明
                                      法  官  趙文
                                      法  官  楊力進
以上正本證明與原本無異。
不得再抗告。
                                      書記官  彭威翔
中    華    民    國    99    年    11    月    12    日

司法院資訊處製作；財團法人民間司法改革基金會備份。
